【裁判字號】    97,易,2796
【裁判日期】    971031
【裁判案由】    詐欺
【裁判全文】
臺灣臺中地方法院刑事判決              97年度易字第2796號
公  訴  人  臺灣臺中地方法院檢察署檢察官
被      告  乙○○
上列被告因詐欺案件，經檢察官提起公訴（97年度偵字第14816
號），本院判決如下：
    主    文
乙○○幫助意圖為自己不法之所有，以詐術使人將本人之物交付
，累犯，處有期徒刑陸月，如易科罰金，以新臺幣壹仟元折算壹
日。
    事    實
一、乙○○明知金融帳戶之存摺、提款卡及密碼係供自己使用之
    重要理財工具，關係個人財產、信用之表徵，且可預見存摺
    、提款卡及密碼如交予他人使用，而未加以闡明正常用途，
    極易被利用為與財產有關之犯罪工具，竟仍不顧他人可能遭
    受財產上損害之危險，而基於縱若其金融帳戶被利用作為詐
    欺取財之工具，亦不違背其本意之幫助犯意，於民國96年7
    月間某日，在臺中縣潭子鄉某處，將其在臺灣中小企業銀行
    潭子分行帳號00000000000號帳戶 (含密碼、提款卡) ，提
    供給犯罪集團某成年人成員使用。該犯罪集團成員取得上開
    帳戶後，即基於意圖為自己不法所有之犯意，於96年8月間
    ，先上網登刊援交訊息, 繼而撥打電話予甲○○，向甲○○
    佯騙欲援交須先持提款卡至自動櫃員機確認身分, 致甲○○
    陷於錯誤而依照其指示操作, 因而匯款新臺幣（下同）3萬
    16元（其中17元為轉帳之手續費）至上開乙○○之帳戶內，
    嗣匯款完畢, 甲○○始知受騙。
二、案經甲○○訴由彰化縣警察局移送臺灣彰化地方法院檢察署
    檢察官呈請臺灣高等法院檢察署檢察長核轉臺灣臺中地方法
    院檢察署檢察官偵查起訴。
    理    由
一、證據能力之說明：查檢察官及被告乙○○對於本判決所引用
    之下列各項證據方法之證據能力，於本院準備程序時均表示
    無意見，且於法院調查證據時，知有刑事訴訟法第一百五十
    九條第一項不得為證據之情形，亦未於言詞辯論終結前聲明
    異議，茲審酌該等言詞陳述及書面作成時之情況，並無不宜
    作為證據之情事，依刑事訴訟法第一百五十九條之五之規定
    ，自得作為證據，合先敘明。
二、訊據被告乙○○固坦承其有開立前開臺灣中小企業銀行潭子
    分行帳戶，惟矢口否認有何前揭幫助詐欺取財之不法犯行，
    於97年4月29日檢察官訊問時辯稱：我於96年夏天在臺中縣
    潭子鄉潭北派出所守望隊工作時，有一自稱「吳天祥」之人
    幫我介紹工作，我就把存摺、提款卡、印章、密碼紙交給他
    云云，於97年6月3日檢察官訊問時，又改口辯稱：在臺中縣
    潭北派出所，交簿子、提款卡、密碼，「李文祥」說要薪資
    轉帳云云。於本院準備程序時，先則辯稱提款卡、存摺交給
    「李文祥」，又改口稱是「李文祥」偷走的，最後又改口稱
    是拿給「李文祥」，於本院審理時，又改口稱：「李文祥」
    在我的工程行把存摺、提款卡拿走云云。經查：
（一）被害人即證人甲○○遭前開詐欺取財集團成員以前揭方式
      詐騙，致其陷於錯誤而於同日匯款29,999元至前開臺灣中
      小企業銀行帳戶內等情，為被告所不否認，並據證人甲○
      ○於警詢時證述明確，並有前開帳戶之開戶資料及其存款
      往來交易明細表各一件附卷可證。則被告所有之前開臺灣
      中小企業銀行帳戶，確遭前開成年人等前開詐欺取財集團
      成員作為遂行詐欺取財犯行之用，足堪認定。
（二）參諸被告於檢察官偵查及本院審理時，關於提款卡、存摺
      是交付他人或被偷，交付地點或被偷地點，其前後供述顯
      互為岐異、至為不同，真實性可疑，難以採信。姑不論有
      無「李文祥」其人，如係「李文祥」介紹工作而需轉帳薪
      資，則有存摺封面影本即可，何需交付存摺原本，遑論印
      章、提款卡及密碼，如係被「李文祥」所偷竊，被告何以
      未向警察機關報案？亦未向臺灣中小企業銀行辦理掛失手
      續？衡諸詐欺取財集團為確保其詐欺之犯罪所得，其所使
      用供被害人匯入款項之帳戶，必定是其能掌控之帳戶，以
      確保其能順利提領受詐欺者匯入之款項，故其經常以買受
      或租借之方式以取得帳戶，豈有可能以詐騙或盜取之方式
      取得存摺、印章、提款卡，而使其花費心力詐欺所得之款
      項，陷於隨時可能為被告申請掛失止付而無法取得之危險
      ？故前開詐欺取財集團成員倘未得被告同意，顯亦無可能
      以前開臺灣中小企業銀行帳戶作為詐騙證人甲○○之工具
      使用。從而，前開被告所有銀行帳戶之存摺、印章、提款
      卡及其密碼等資料係被告提供予前開成年人使用，應無疑
      義。
（三）金融帳戶為個人理財之工具，申請開設金融帳戶並無任何
      特殊之限制，一般民眾皆能自由申請開戶，並得同時在不
      同金融機構申請多數存款帳戶使用，乃眾所週知之事實。
      依一般人之社會生活經驗，倘係合法收入，本可自行向金
      融行庫開戶使用，而無向他人購買帳戶之必要。如他人不
      以自己名義申請開戶，而向他人收購金融機構帳戶使用，
      衡情，應係為免他人得知使用帳戶者之真實身分，故應能
      合理懷疑收購帳戶之人目的在於供犯罪所用。況近來新聞
      媒體，對於不肖犯罪集團常大量收購或使用他人存款帳戶
      後，再持以供作犯罪使用，藉此逃避檢警查緝之情事，亦
      多所報導；又一般人亦均有妥為保管及防止他人任意使用
      存摺、提款卡及密碼之認識，縱特殊情況偶須交付他人使
      用，亦必深入瞭解用途及合理性，始予提供，且該等專有
      物品如落入不明人士手中，而未加以闡明正常用途，極易
      被利用為與財產有關之犯罪工具，此乃依一般生活經驗即
      能體察之常識，而對於非有正當理由，竟使用他人提供帳
      戶者，客觀上可預見其目的，係供為某筆資金之存入，後
      再行領出之用，且該筆資金之存入及提領過程係有意隱瞞
      或掩飾行為人之真實身分之用意，一般人本於一般認知能
      力均易於瞭解，是被告應可預見將前開臺灣中小企業銀行
      帳戶之存摺、印章、提款卡及其密碼供他人使用將幫助他
      人實施犯罪，其仍將之交付予前開成年人使用，顯預見縱
      有人以其金融帳戶向社會大眾詐騙財物，避免遭查獲，亦
      不違背其本意至明。
（四）再者，證人甲○○僅經由電話遭前開詐欺取財集團成員詐
      騙，均未直接與施用詐術者見面，亦未曾見過被告本人，
      故本案並無積極證據證明被告與前開成年人等前開詐欺取
      財集團成員，有共同基於詐欺取財之犯意聯絡，亦無積極
      證據證明被告有參與前開詐欺取財構成要件之行為。被告
      既僅係以幫助之意思，參與詐欺取財罪構成要件以外之行
      為，自僅成立詐欺取財罪之幫助犯，並非共同正犯。
（五）被告雖請求傳喚證人「丁○」以證明其存摺遭「李文祥」
      竊取，惟「丁○」既無目睹「李文祥」行竊，或從「李文
      祥」口中知悉「李文祥」下手行竊，就待證事實無重要關
      係，無傳訊之必要，應予駁回。另被告於審理期日請求訊
      問證人「賴淑卿」，惟被告於偵查、本院進行準備程序時
      ，均未提及證人「賴淑卿」，依被告所稱：賴淑卿係在其
      工程行工作，不知「李文祥」的真實姓名云云，按賴淑卿
      如目睹「李文祥」行竊，何以於96年7月間未告知「雇主
      」即被告？如於96年7間告知被告，被告豈會遺忘此一重
      要證據？賴淑卿既不知「李文祥」真實年籍，本院亦無法
      進一步查證賴淑卿證言之真實性，故本院認被告就證人賴
      淑卿與待證事實之關連性，未提出合理的說明，亦無訊問
      之必要，亦應駁回。
（六）綜上所述，被告前開所辯，顯係事後卸責之詞，不足採信
      。
三、論罪科刑：
（一）按刑法上之幫助犯，係指以幫助之意思，對於正犯資以助
      力，而未參與實施犯罪之行為者而言（最高法院49年臺上
      字第77號判例參照）。被告提供前開帳戶供作前開成年人
      等前開詐欺取財集團成員遂行詐欺取財時之存款帳戶工具
      使用，其係以幫助他人犯罪之意思，參與實施犯罪構成要
      件以外之行為，為屬詐欺取財罪之幫助犯。是核被告所為
      ，係犯刑法第339條第1項、第30條第1項之幫助詐欺取財
      罪。
（二）被告係幫助他人犯詐欺取財既遂罪，為從犯，本院衡其犯
      罪情節較正犯為輕，爰依刑法第30條第2項之規定，按正
      犯之刑減輕之。
（三）被告前因竊盜案件，經本院93年度中簡字第1272號判決判
      處有期徒刑6月確定，於94年5月16日執行完畢，有臺灣高
      等法院被告前案紀錄表附卷可稽，其受有期徒刑執行完畢
      後，5年以內故意再犯本案有期徒刑以上之罪，為累犯，
      應依刑法第47條第1項之規定，加重其刑，並依法先加後
      減。
（四）爰審酌被告提供金融機構帳戶供他人非法使用，助長社會
      犯罪風氣及增加緝犯罪之困難，其行為殊屬不當，被害人
      甲○○遭詐騙之金額數量、受騙之原因，再兼衡酌被告犯
      後仍飾詞卸責、否認犯行，犯罪後態度不佳，及被告本身
      並未實際參與本案詐欺取財之犯行、可非難性較小等一切
      情狀，量處如主文所示之刑，並諭知易科罰金之折算標準
      ，以示懲儆。
據上論斷，應依刑事訴訟法第299條第1項前段，刑法第30條、第
339條第1項、第47條第1項、第41條第1項前段，刑法施行法第1
條之1，判決如主文。
本案經檢察官丙○○到庭執行職務。
中    華    民    國    97    年    10    月    31    日
                    刑事第九庭  審判長法  官  施慶鴻
                                      法  官  莊秋燕
                                      法  官  何世全
以上正本證明與原本無異。
如不服本判決，應於收受送達後10日內向本院提出上訴書狀（應
敘述具體理由並附繕本）。
上訴書狀如未敘述理由，應於上訴期間屆滿後20日內補提理由書
於本院。
                                      書記官  簡芳敏
中    華    民    國    97    年    10    月    31    日
附錄論罪科刑法條：
刑法第339條第1項
意圖為自己或第三人不法之所有，以詐術使人將本人或第三人之
物交付者，處五年以下有期徒刑、拘役或科或併科一千元以下罰
金。


司法院資訊處製作；財團法人民間司法改革基金會備份。
